臺灣高等法院刑事判決　　　　　　　　93年度上訴字第3672號
上　訴　人　臺灣宜蘭地方法院檢察署檢察官
被　　　告　甲○○
上列上訴人因被告違反毒品危害防制條例案件，不服臺灣宜蘭地
方法院 93年度訴字第367號，中華民國93年11月15日第一審判決
（起訴案號：臺灣宜蘭地方法院檢察署 93年度毒偵字第664號；
併辦案號：臺灣宜蘭地方法院檢察署93年度毒偵字第1120號），
提起上訴，本院判決如下：
    主  文
原判決撤銷。
甲○○連續施用第一級毒品，處有期徒刑柒月。
扣案之第一級毒品海洛因淨重零點肆公克及第二級毒品安非他
命毛重壹點公克及吸食器貳組均沒收銷燬之；扣案之包裝紙壹
張（重零點貳玖公克）沒收。
    事  實
一、甲○○前因違反麻醉藥品條例案件、竊盜、偽造文書及違反
    麻醉藥品管理條例等案件，分別被判處有期徒刑六月、二年
    四月、四月、七月確定，於民國（下同）八十四年五月四日
    入監執行，而於八十七年一月二十六日假釋出監，並於八十
    八年五月十六日縮短刑期假釋期滿執行完畢（並未構成累犯
    ）。又因施用毒品案件，經臺灣宜蘭地方法院以九十一年度
    毒聲字第六九八號裁定送觀察勒戒後，因認無繼續施用毒品
    之傾向，經臺灣宜蘭地方法院檢察署檢察官以九十一年度毒
    偵字第九三六號為不起訴處分確定，復因施用毒品案件，經
    臺灣宜蘭地方法院於九十三年四月七日以九十三年度羅簡字
    第六十號判決判處有期徒刑六月確定，於九十三年八月三十
    一日易科罰金執行完畢。詎甲○○猶不知悔改，復基於施用
    第一級毒品海洛因之犯意及施用第二級毒品安非他命之概括
    犯意，於九十三年五月中旬某日起至七月十五日止，在其位
    於宜蘭縣冬山鄉○○路○段三五六號之住處，以將第二級毒
    品安非他命置於玻璃球內燒烤吸食煙霧之方式連續施用第二
    級毒品安非他命多次，其間於九十三年六月中旬某日並以將
    海洛因摻入安非他命一同置放於玻璃球內以火燒烤吸食煙霧
    之方式，同時施用第一級毒品海洛因及第二級毒品安非他命
    一次，嗣經警於九十三年七月十七日凌晨二時二十二分許，
    在宜蘭縣羅東鎮○○路與南宜一路路口當場查獲，並扣得第
    一級毒品海洛因一包（淨重０．四三公克，包裝重０．二九
    公克）、第二級毒品安非他命一包（毛重一．三公克）及供
    施用第二級毒品安非他命所用之吸食器一組。詎甲○○仍不
    知悔改，復基於同前施用第一級毒品海洛因及第二級毒品安
    非他命之概括犯意，於九十三年八月間至十月十日下午五時
    許止，以同一方式在其住處施用第二級毒品安非他命多次，
    暨於九十三年十月十三日下午四時許往前回溯二十六小時內
    某時在其住處，施用第一級毒品海洛因一次，嗣經警於九十
    三年十月十三日上午八時五十分許，在宜蘭縣蘇澳鎮○○路
    十號內查獲，並扣得其所有供施用第二級毒品安非他命所用
    之吸食器一組，並經警採集其尿液送驗結果發現呈安非他命
    及嗎啡陽性反應，而查悉上情。
二、案經宜蘭縣警察局羅東分局報請臺灣宜蘭地方法院檢察署檢
    察官偵查起訴，暨臺灣宜蘭地方法院檢察署檢察官移送本院
    併案審理。
    理  由
一、上揭犯罪事實，業據被告甲○○於偵查中、原審法院審理中
    及本院審理時坦承不諱，並有經警先後於上述時地查獲之第
    一級品海洛因、第二級毒品安非他命各乙包及吸食器二組等
    物扣案可證，而被告經警先後採集尿液經送請慈濟大學濫用
    藥物檢驗中心以ＥＩＡ（酵素免疫分析法）初步檢驗及ＧＣ
    ／ＭＳ（氣相層析質譜儀）確認檢驗結果，發現均呈安非他
    命陽性反應，而其中於九十三年十月十三日下午四時許所採
    集之尿液檢驗結果並呈嗎啡陽性反應（至海洛因係由嗎啡經
    化學合成之半人工合成品，其毒性倍於嗎啡，其施打或吸食
    後經人體代謝作用而分解成毒性較低之嗎啡，而於尿液中被
    檢測出，故吸食或施打海洛因或嗎啡在尿液中均以嗎啡形態
    被檢測出，復觀以目前一般常見施用之毒品皆係海洛因，甚
    少或甚至未見有施用鴉片或嗎啡者之常情，堪認被告所施用
    之毒品應係海洛因），有慈濟大學濫用藥物檢驗中心檢驗總
    表二紙附卷可稽（見毒偵字第六六四號卷第二七頁、毒偵字
    第一一二０號卷第二頁），而按海洛因經注射入人體後，約
    百分之八十於二十四小時內自尿中排出，一般而言，尿液能
    否驗出嗎啡陽性與其投與量、投與途徑、採尿時間、個人體
    質及檢驗方法之靈敏度有關，國外曾有文獻報導注射六毫克
    之海洛因鹽酸鹽，其代謝物嗎啡之平均可驗出時限約為二十
    六小時（參照行政院衛生署藥物食品檢驗局八十一年九月八
    日八一藥檢壹字第八一一四八八五號函），另將扣案之白粉
    淨重０．四三公克，包裝重０．二九公克），有該局九十三
    年八月三十日調科壹字第三００００一一三０號鑑定通知書
    乙紙在卷可考（見原審卷第三一頁），堪認被告上揭自白核
    與事實相符，被告確有於上揭時地施用第一級毒品海洛因及
    第二級毒品安非他命之事實，事證明確，被告施用毒品犯行
    ，應堪認定。
二、查被告因施用毒品案件，經臺灣宜蘭地方法院以九十一年度
    毒聲字第六九八號裁定送觀察勒戒後，因認無繼續施用毒品
    之傾向，經臺灣宜蘭地方法院檢察署檢察官以九十一年度毒
    偵字第九三六號為不起訴處分確定，復因施用毒品案件，經
    臺灣宜蘭地方法院於九十三年四月七日以九十三年度羅簡字
    第六十號判決判處有期徒刑六月確定等情，業據被告供承在
    卷，並有本院被告全國前案紀錄表附卷可考，是被告於觀察
    、勒戒執行完畢釋放後五年內，再犯本件施用第一級毒品海
    洛因及第二級毒品安非他命之犯行，核被告所為，係犯毒品
    危害防制條例第十條第一項、第二項之施用第一級毒品及第
    二級毒品罪；至被告為施用第一級毒品海洛因及第二級安非
    他命而持有該第一、二級毒品，其持有之低度行為，均應為
    其施用之高度行為所吸收，均不另論罪。被告各先後多次施
    用第一級毒品及第二級毒品之犯行，各時間緊接，手段相似
    ，觸犯構成要件相同之罪名，顯均係基於概括犯意為之，均
    應依連續犯規定論以一罪，並均加重其刑。至被告自九十三
    年八月間至十月十日下午五時許止，在其住處施用第二級毒
    品安非他命犯行，及在同年十月十三日下午四時許往前回溯
    二十六小時內某時，在其住處施用第一級毒品海洛因犯行，
    雖未據公訴人提起公訴，惟此經臺灣宜蘭地方法院檢察署檢
    察官移送本院併案審理，且此部分與公訴人起訴之犯罪事實
    間具有連續犯之裁判上一罪關係，本院自得併予審理。而查
    被告於九十三年六月中旬某日同時施用第一級毒品海洛因及
    第二級毒品安非他命，係以一施用行為，同時施用第一級毒
    品罪及施用第二級毒品罪，為異種想像競合犯，應從一重之
    施用第一級毒品罪處斷。原審以被告上述犯行，事證明確，
    予以論罪科行，固非無見，惟查被告於九十三年十月十三日
    下午四時許往前回溯二十六小時內某時非法施用第一級毒品
    海洛因一次之犯行，暨自九十三年八月間起至十月十日下午
    五時許止非法施用第二級毒品安非他命多次之犯行，此與公
    訴人起訴被告施用毒品之犯罪事實間，具有連續犯之裁判上
    一罪關係，原審未併予審理，尚有未洽；又扣案之包裝海洛
    因之包裝紙乙張（重０．二九公克）係被告所有供其施用毒
    品之用，原審未依刑法第三十八條第一項第二款規定宣告沒
    收，暨扣案之安非他命吸食器係專供被告施用第二級毒品安
    非他命所用，此據被告供承在卷，自應依毒品危害防制條例
    第十八條第一項前段沒收銷毀之，原審依刑法第三十八條第
    一項第二款規定宣告沒收之，同有未洽；檢察官上訴意旨以
    原審就被告於九十三年十月十三日下午四時許往前回溯二十
    六小時內某時非法施用第一級毒品海洛因一次之犯行，暨自
    九十三年八月間起至十月十日下午五時許止非法施用第二級
    毒品安非他命多次之犯行未併予審理，指摘原審判決不當，
    非無理由，則原判決既有可議，自應由本院予以撤銷改判，
    爰審酌被告之素行，犯罪之動機、目的、手段、次數，前因
    施用毒品經觀察、勒戒後，仍未能戒除毒癮，足見其依賴毒
    品已深，惟念其犯後坦承犯行，且所犯之罪係自戕行為等一
    切情狀，量處有期徒刑七月。至扣案之第一級毒品海洛因（
    淨重０．四三公克）及第二級毒品安非他命（毛重一．三公
    克），係屬查獲之毒品，暨扣案之吸食器二組係專供施用毒
    品安非他命所用之物，均不問屬於犯人與否，應依毒品危害
    防制條例第十八條第一項前段沒收銷燬之，扣案之包裝海洛
    因之包裝紙乙張（重０．二九公克）係被告所有供其施用毒
    品之用，業經被告供明在卷，應依刑法第三十八條第一項第
    二款規定宣告沒收。
據上論斷，應依刑事訴訟法第三百六十九條第一項前段、第三百
六十四條、第二百九十九條第一項前段，毒品危害防制條例第十
條第一項、第二項、第十八條第一項前段，刑法第十一條前段、
第五十六條、第五十五條、第三十八條第一項第二款，判決如主
文。
本案經檢察官鄭富銘到庭執行職務。
中　　華　　民　　國　　94　　年　　2 　　月　　18　　日
　　　　　　　　　刑事第八庭審判長法　官吳　敦
　　　　　　　　　　　　　　　　  法　官沈宜生
　　　　　　　　　　　　　　　　  法　官張傳栗
以上正本證明與原本無異。
如不服本判決，應於收受送達後十日內向本院提出上訴書狀，其
未敘述上訴之理由者並得於提起上訴後十日內向本院補提理由書
（均須按他造當事人之人數附繕本）。
                                  書記官秦慧榮
中　　華　　民　　國　　94　　年　　2 　　月　　21　　日
附錄：本案論罪科刑法條全文
毒品危害防制條例第十條
施用第一級毒品者，處六月以上五年以下有期徒刑。
施用第二級毒品者，處三年以下有期徒刑。
